【裁判字號】    98,訴,601
【裁判日期】    980417
【裁判案由】    毒品危害防制條例
【裁判全文】
臺灣板橋地方法院刑事判決               98年度訴字第601號
公  訴  人  臺灣板橋地方法院檢察署檢察官
被      告  甲○○
上列被告因違反毒品危害防制條例案件，經檢察官提起公訴（
98年度毒偵字第298號），本院經簡式審判程序，判決如下：
    主  文
甲○○施用第一級毒品，累犯，處有期徒刑捌月，扣案之第一級
毒品海洛因壹包（驗餘淨重零點零捌貳伍公克）沒收銷燬，海洛
因包裝袋壹只沒收；又施用第二級毒品，累犯，處有期徒刑肆月
；應執行有期徒刑拾壹月，扣案之第一級毒品海洛因壹包（驗餘
淨重零點零捌貳伍公克）沒收銷燬，海洛因包裝袋壹只沒收。
    事  實
一、甲○○前於民國87年間因施用第二級毒品，經本院以於87年
    9 月以87年度毒聲字第1864號裁定送觀察、勒戒後，認無繼
    續施用毒品之傾向而執畢釋放，並經臺灣板橋地方法院檢察
    署檢察官於87年9 月25日以87年度偵字第19782 號為不起訴
    處分確定。再因施用第一級毒品，經本院於92年1 月30日以
    92年度毒聲字第380 號裁定將其送臺灣臺北看守所附設勒戒
    處所觀察勒戒後，認有繼續施用毒品之傾向，再由本院於92
    年2 月25日以92年度毒聲字第3436號裁定令入戒治處所施以
    強制戒治，後於93年1 月9 日因修法釋放，上開犯行並經檢
    察官起訴並經本院以92年度訴字第872 號判決判處有期徒刑
    1 年2 月確定，於94年2 月18日執行完畢。詎仍不知悔改，
    明知海洛因、甲基安非他命為毒品危害防制條例所列之第一
    級、第二級毒品，不得非法持有、施用，仍基於施用海洛因
    及甲基安非他命之犯意，先於97年12月28日下午3 時在臺北
    縣樹林市某汽車旅館內，以玻璃球吸食器之方式施用第二級
    毒品甲基安非他命1 次，又於同日下午5 時許在上開汽車旅
    館內，以香菸點燃之方式施用第一級毒品海洛因一次。嗣於
    同日21時20分許，為警在臺北縣新莊市○○街362 巷15 號
    前查獲，並扣得第一級毒品海洛因1 包（淨重0.084 公克）
    ，經採集其尿液送驗後，發現呈嗎啡、甲基安非他命陽性反
    應，而知上情。
二、案經臺北縣政府警察局新莊分局報告臺灣板橋地方法院檢察
    署檢察官偵查起訴。本院於準備程序進行中，甲○○就被訴
    事實為有罪之陳述，經告知簡式審判程序之旨，並聽取各當
    事人之意見後，本院合議庭裁定由受命法官獨任進行簡式審
    判程序。
    理  由
一、訊據被告甲○○就上揭犯罪事實於本院審理時自白不諱，其
    於97年12月28日經警查獲後採集尿液鑑驗結果，確呈甲基安
    非他命、嗎啡陽性反應，有臺灣檢驗科技股份有限公司濫用
    藥物檢驗報告乙紙在卷足證，又扣案之粉末1 包（淨重
    0.0840公克）經鑑驗後認係第一級毒品海洛因，有交通部民
    用航空局航空醫務中心毒品鑑定書乙紙在卷可查，足認被告
    前揭自白與事實相符，堪予採信。按92年7 月9 日新修正之
    毒品危害防制條例刪除二犯及三犯之規定，一改修法前繁雜
    之處遇程式，僅將施用毒品者簡化區分為初犯、再犯，並認
    施用毒品者係屬病患性犯人，以觀察、勒戒戒除其身癮，並
    以強制戒治去除其心癮。經觀察、勒戒或強制戒治執行完畢
    釋放後，若係5 年後再犯該條例第10條施用毒品罪者，與同
    條例第20條第1 項、第2 項關於「初犯」之處理方式相同，
    檢察官應先聲請法院裁定令被告入勒戒處所觀察、勒戒，並
    視有無繼續施用毒品傾向，決定應予釋放、為不起訴之處分
    ，或應聲請法院裁定令入勒戒處所強制戒治；若係5 年內「
    再犯」同條例第10條施用毒品罪者，依同條例第23條第2 項
    規定，檢察官則應依法追訴。觀諸該條例第20條第3 項之修
    正理由：「觀察、勒戒或強制戒治五年後再犯者，顯見前所
    實施之觀察、勒戒或強制戒治已足以遮斷其施用毒品之癮，
    為期自新及協助其戒除毒癮，對此五年後再犯者，爰明定仍
    適用初犯之規定，先經觀察、勒戒、強制戒治之程式。」及
    同條例第23條第2 項之修正理由：「為配合簡化施用毒品犯
    之刑事處遇程式，並鑑於經觀察、勒戒或強制戒治執行完畢
    釋放後五年內再犯者，其再犯率甚高，原據以實施之觀察、
    勒戒及強制戒治既已無法收其實效，自應施以刑事處遇。」
    顯然如施用毒品者係前經觀察、勒戒或強制戒治等治療程式
    執行完畢5 年後，始再施用毒品之「初犯」，因前所執行之
    觀察、勒戒或強制戒治已足收戒除毒癮之效，自應重新執行
    觀察、勒戒或強制戒治等治療程式，並於治療程式執行完畢
    後，由檢察官為不起訴處分，毋庸對之追訴處罰；反之，在
    「再犯」之情形，因其先前所為治療程序顯未能收戒斷毒癮
    之效，且考量施用毒品者之再犯率偏高，乃簡化其刑事處遇
    程式，而逕予追訴處罰，不再施以治療程式。參酌上開立法
    理由，修正毒品危害防制條例就施用毒品者，祇於「初犯」
    及「五年後再犯」二種情形，有其追訴條件之限制，即須於
    初犯經觀察、勒戒或強制戒治釋放後，5 年內均無施用毒品
    之行為，始能認其前所實施之觀察、勒戒或強制戒治已足遮
    斷毒癮，而得於5 年後再犯時，再予適用初犯之規定，重行
    觀察、勒戒等程式。倘5 年內已經再犯，被依法追訴處罰，
    縱其第三次（或第三次以上）施用毒品之時間在初犯釋放5
    年以後，即與「五年後再犯」之情形有別，且因已於「五年
    內再犯」，顯見其再犯率甚高，原實施觀察、勒戒或強制戒
    治，已無法收其實效，而無5 年遮斷期之存在，自無再經觀
    察、勒戒及強制戒治之必要，應由檢察官逕行起訴，始符新
    法修正之本旨。被告前於87年間因施用第二級毒品安非他命
    違反毒品危害防制條例案件，經本院於87年9 月以87年度毒
    聲字第1864號裁定送觀察、勒戒後，認無繼續施用毒品之傾
    向而執畢釋放，並經臺灣板橋地方法院檢察署檢察官於87年
    9 月25日以87年度偵字第19782 號為不起訴處分確定。再因
    施用第一級毒品，經本院於92年1 月30日以92年度毒聲字第
    380 號裁定將其送臺灣臺北看守所附設勒戒處所觀察勒戒。
    被告於上開觀察勒戒執行完畢釋放後，既曾於5 年內再犯毒
    品危害防制條例第10條之罪，並經本院再次裁定送觀察、勒
    戒，雖嗣後於強制戒治期間因修法而釋放，仍顯於5 年內已
    然再犯施用毒品罪，本次被告再犯毒品危害防制條例第10條
    之罪，自非屬毒品危害防制條例第20條第3 項所定「五年後
    再犯第十條之罪」之情形，而應依法追訴，附此指明。從而
    本案事證明確，自應依法論科。
二、核被告所為，係犯毒品危害防制條例第10條第1 項、第2 項
    之施用第一級毒品罪及第二級毒品罪。其於施用前後持有第
    一級毒品海洛因之低度行為，應為施用之高度行為所吸收，
    不另論罪。被告所犯前開二罪間，犯意各別，行為互殊，應
    分論併罰。被告前於92年間因連續施用第一級毒品案件，經
    本院以92年度訴字第872 號判決判處有期徒刑1 年2 月確定
    ，於94年2 月18日執行完畢，有臺灣高等法院被告前案紀錄
    表乙份附卷可查，被告於有期徒刑執行完畢後，5 年之內故
    意犯本案最重本刑有期徒刑以上之罪，均應依刑法第47條第
    1 項累犯之規定，分別加重其刑。爰分別審酌被告前有多次
    毒品前科，有前揭臺灣高等法院被告前案紀錄表可參，顯示
    素行不佳，經查獲後驗尿結果顯示毒品濃度甚高，足認毒癮
    尚重，應予非難，兼衡其經查獲後自知事證明確，未多為無
    謂辯解而坦承犯行，且其施用毒品犯行所生危害，主要以自
    戕身心健康為主，對於他人生命、身體、財產等法益，尚未
    查得重大直接危害，並提出診斷證明書為佐，表示已自行接
    受鴉片類成癮替代療法，尚見自救之意等一切情狀，分別從
    輕量處如主文所示之刑，並定其應執行刑，以示懲儆。
三、扣案之第一級毒品海洛因一包（淨重0.0840公克，驗餘淨重
    0.0825公克），為本案查獲之毒品，應依毒品危害防制條例
    第18條第1 項規定諭知沒收銷燬。至扣案之上開海洛因外包
    裝袋1 只（最高法院96年度臺上字第5551號判決參照），為
    被告所有，供其施用海洛因使用之物，業據其供承在卷，爰
    依刑法第38條第1 項第2 款之規定併予宣告沒收。
據上論斷，應依刑事訴訟法第273 條之1 第1 項、第299 條第1
項前段，毒品危害防制條例第10條第1項、第2項、第18條第1項
、第23條第2項，刑法第11條前段、第38條第1項第2款、第47條
第1項、第51條第5款，判決如主文。
本案經檢察官陳姿雯到庭執行職務
中    華    民    國    98    年    4     月    17    日
                  刑事第二庭    法  官  王偉光
上列正本證明與原本無異。
如不服本判決，應於送達後10日內敘明上訴理由，向本院提出上
訴狀，上訴於本院第二審合議庭 (應附繕本) 。其未敘述上訴理
由者，應於上訴期間屆滿後20日內向本院補提理由書「切勿逕送
上級法院」。
                                書記官  陳宥伶
中    華    民    國    98    年    4     月    17    日
附錄本案論罪科刑法條全文：
毒品危害防制條例第10條
施用第一級毒品者，處 6 月以上 5 年以下有期徒刑。
施用第二級毒品者，處 3 年以下有期徒刑。


司法院資訊處製作；財團法人民間司法改革基金會備份。
